---
title: "Introduction to pharm"
author: "Yeh-Yung, Chiu"
date: "`r Sys.Date()`"
output: rmarkdown::html_vignette
vignette: >
  %\VignetteIndexEntry{Chinese Version}
  %\VignetteEngine{knitr::rmarkdown}
  %\VignetteEncoding{UTF-8}
---
### 安裝套件

```{r, warning=FALSE, message=FALSE, eval=FALSE}
install.packages("devtools")
devtools::install_github("DHLab-CGU/pharm")
library(pharm)
```
```{r message=FALSE, warning=FALSE, include=FALSE}
library(pharm)
library(dplyr)
```
## 範例資料  
功能演示所使用的`sample_data_subset`資料內容如下表，是由`sample_data`資料中選取出病人編號1以及病人編號42所做的子集，`sample_data`生成方式為將美國真實的給藥紀錄做去識別化，除對原始資料的病患編碼從新編排並將每筆給藥日期做時間推移外，也將部份給藥紀錄中的NDC藥物編碼替換為相同藥物但不同的NDC編碼 (該藥物的NDC編碼歷史中不同的NDC編碼)，最生產生2,747,617筆給藥紀錄資料，共有39,989名不同的病人，資料欄位包括:  

 * 病患編號  
 * 配藥日期 (時間區間為 2025-12-06 至 2038-01-25)  
 * 美國NDC藥物編碼 (共17,326種不同的藥物編碼)  
 * 發放數量  
 * 藥物供給天數

```{r message=FALSE, warning=FALSE}
knitr::kable(sample_data_subset)
```

## 一、 適應症查尋藥物功能
本套件根據美國退伍軍人局之MED-RT資料庫建立`get.RxCuiViaMaytreat()`，可透過輸入適應症來取得可用於該適應症之所有藥物成份。以下以輸入esophagitis (食道炎)為例。

```{r, warning=FALSE, message=FALSE}
Esophagitis_List <- get.RxCuiViaMaytreat("esophagitis")
knitr::kable(
  head(Esophagitis_List)
  )
```

在得到可用於特定適應症之藥物成份後，使用者可透過`get.SbdScdRxCuiViaRxCui`功能取得以所有含有這些藥物成份之品牌及臨床用藥，此功能取得之藥物是以RxNorm編碼。

```{r, warning=FALSE, message=FALSE}
Esophagitis_SBD_SCD_List <- get.SbdScdRxCuiViaRxCui(df = Esophagitis_List[3,],
                                                    RxCuiColName = RxCui,
                                                    cores = 2)
knitr::kable(
  head(Esophagitis_SBD_SCD_List)
  )
```

## 二、 藥物編碼轉換功能
本套件提供不同藥物詞彙表間藥物編碼轉換功能，包含  

- U.S. National Drug Code  
- NLM RxNorm  
- WHO ATC 
- 台灣全民健康保險藥品編碼

### **2.1 National Drug Code 與 RxNorm 編碼轉換**

**RxNorm 轉換為 NDC**  
`get.NdcViaSBDrxcui`功能可將以RxNorm編碼之臨床藥物及品牌藥物轉換為NDC編碼，因相同藥物種類但因包裝不同會有不同的NDC編碼，因此，此功能輸出結果大多會一對多。

```{r, warning=FALSE, message=FALSE}
Esophagitis_NDC_List <- get.NdcViaSBDrxcui(df = Esophagitis_SBD_SCD_List[1,],
                                           SBDRxCuiColName = SBD.rxcui,
                                           cores = 2)
knitr::kable(
  head(Esophagitis_NDC_List)
  )
```

**NDC 轉換為 RxNorm**  
`get.RxCuiViaNdc`功能可將以NDC編碼之藥物轉換為RxNorm編碼。

```{r, warning=FALSE, message=FALSE}
sample_data_subset_rxcui <- get.RxCuiViaNdc(df = sample_data_subset,
                                            NdcColName = NationalDrugCode)
knitr::kable(head(sample_data_subset_rxcui))
```

### **2.2 RxNorm 與 ATC 編碼轉換**  

**RxNorm 轉換為 ATC**  
`get.AtcViaRxCui`功能可將以RxNorm編碼之藥物轉換為ATC編碼，因在ATC中相同的藥物成份會因用藥路徑的不同，而有不同的ATC編碼，因此，此功能也參考[Bodenreider et al. 的研究](https://www.researchgate.net/publication/276067397_Analyzing_US_prescription_lists_with_RxNorm_and_the_ATCDDD_Index)加入了是否同時比對要用藥路徑的參數`MatchRoute`供使用者選擇，若使用者欲同時比對用要路徑則在該參數中填入`TRUE`若不需要則填入`FALSE`。

```{r message=FALSE, warning=FALSE, include=FALSE}
sample_data_subset_rxcui <- select(sample_data_subset_rxcui, -ndcStatus)
```
```{r, warning=FALSE, message=FALSE}
sample_data_subset_atc <- get.AtcViaRxCui(df = sample_data_subset_rxcui,
                                          RxCuiColName = RxCui,
                                          cores = 2,
                                          MatchRoute = FALSE)
knitr::kable(
  head(sample_data_subset_atc)
  )
```

**ATC 轉換為 RxNorm**  
`get.RxCuiViaAtc`功能可將以ATC編碼之藥物轉換為RxNorm編碼

```{r, warning=FALSE, message=FALSE}
sample_atc_rxcui <- get.RxCuiViaAtc(df = sample_ATC,
                                    AtcColName = ATC,
                                    cores = 2)
knitr::kable(
  head(sample_data_subset_atc)
  )
```

### **2.3 台灣藥品編碼轉換**  

**台灣醫院藥品編碼 與 台灣健康保險藥品編碼轉換**
`get.NHINoViaRCFNo`功能可將台灣長庚醫院藥品編碼轉換為台灣健康保險藥品編碼，若欲轉換之醫院藥物代碼無相對應之健康保險藥品代碼該欄位則顯示`NA`，此外，若欲將其他醫院之藥品編碼轉換為台灣健康保險藥品編碼，則可使用`get.NHINoViaHC`功能進行編碼轉換。

```{r, warning=FALSE, message=FALSE}

knitr::kable(
  head(
    get.NHINoViaRCFNo(df = sample_taiwan_drug, 
                      RCFNoColName = CGMH_CODE)
    )
  )
```

**台灣健康保險藥品編碼 與 ATC轉換**  
`get.AtcViaNHINo`功能可將以台灣健康保險藥品編碼之藥物轉換為ATC編碼。

```{r, warning=FALSE, message=FALSE}

knitr::kable(
  head(
    get.AtcViaNHINo(df = sample_nhino_code,
                    NHINoColName = NHINo)
    )
  )
```

## 三、 藥物資料分析功能

### **3.1 藥物世代計算**  
藥物世代 (Drug Era) 的概念 (Ryan, 2010)，是將連續性的處方用藥串連成單一藥物開方長度，計算方式為，每次病患拿藥後，根據處方之領藥時間 (Dispense Date) 加上處方之藥物供給時間 (Drug Supply Days) 的時間區間為一個事件 (Event)，若病患拿藥與拿藥事件間的時間間隔 (gap) 超過研究者定義之間隔 (persistent window)，則將此兩事件視為不同之Drug Era，若小於則視為同一Drug Era，如圖1所示，Event 1與Event 2小於定義之gap長度，視為為同一Drug Era；Event 2 與Event 3大於定義之gap長度則視為不同Drug Era，`pharm`建立以此為基礎計算Drug Era之`get.DrugEra`功能。此功能輸出每筆給藥紀錄之:  

* Drug Era (藥物世代
* Drug Era Start Date藥物世代起開始日期
* Drug Era End Date藥物世代結束日期
* Gap發藥紀錄間的時間間隔
* Exposure Days藥物世代天數
* Supply Days藥物世代中藥物的供給天數

```{r, warning=FALSE, message=FALSE}
knitr::kable(get.DrugEra(MemberIDColName = MemberId,
                         sample_data_subset,
                         DrugColName = NationalDrugCode,
                         DispenseDateColName = DispenseDate,
                         DaysSupplyColName = DaysSupply))
```

### **3.2 定義每日劑量 (DDD) 計算**  
pharm提供兩種不同計算DDD的功能，分別為計算病人累積的所有DDD量的`calDDDs.accumulate` 功能，以及計算病人在特定日期前後自訂區間的累積DDD量的`calDDDS.range`功能。在進行DDD的計算時，需有病患每日所服用的藥物量 (Daily Dosage)，`pharm`套件提供一功能`calDailyDosage`，可針對以RxNorm編碼之藥物進行簡單的每日劑量計算，其計算方法為將該藥物之劑量乘以拿藥數量後再除以藥物供給天數。

```{r, warning=FALSE, message=FALSE}
sample_data_subset_atc <- calDailyDosage(df = sample_data_subset_atc, 
                                         RxCuiColName = RxCui, 
                                         QuantityColName = Quantity, 
                                         DaysSupplyConName = DaysSupply, 
                                         cores = 2)
knitr::kable(sample_data_subset_atc)
```

**總DDD計算**  
`calDDDs.accumulate`功能提供計算病患所有用藥時間之DDD量。

```{r, warning=FALSE, message=FALSE}
accumulat_DDD <- calDDDs.accumulat(case = sample_data_subset_atc, 
                                   PatientIdColName = MemberId,
                                   DispensingColName = DispenseDate,
                                   AtcCodeColName = ATC,
                                   DailyDosageColName = DailyDosage,
                                   DurationColName = DaysSupply)
knitr::kable(accumulat_DDD)
```

**自訂區間DDD計算**  
`calDDDS.range`功能提供使用者能選擇欲計算DDD的時間點 (index day) 以及在這個時間點前後多少時間區間內所累積的DDD量。

```{r message=FALSE, warning=FALSE, include=FALSE}
sample_data_subset_atc$Index_Day <- as.Date(c("2032-01-29", "2032-01-29", "2032-01-29", "2032-04-22", "2032-04-22", "2032-04-22", "2032-04-22", "2032-04-22"))
```
```{r, warning=FALSE, message=FALSE}
index_DDD <- calDDDs.range(case = sample_data_subset_atc,
                           index_dayColName = Index_Day,
                           expo_range_before = 15,
                           expo_range_after = 30,
                           idColName = MemberId,
                           AtcCodeColName = ATC,
                           DispenseDateColName = DispenseDate,
                           DaysSupplyColName = DaysSupply,
                           DailyDosageColName = DailyDosage)
knitr::kable(index_DDD)
```

## 四、 藥物資料及分析結果視覺化功能

### **4.1 ATC分布統計圖**

```{r, warning=FALSE, message=FALSE, fig.width=6, fig.height=4}
get.ATC1LevelPlot(sample_data_ATC1LevelPlot)
```

### **4.2 藥物世代長條圖**

```{r, warning=FALSE, message=FALSE, fig.width=6, fig.height=4}
get.DrugEraPlot(sample_data_DrugEraPlot, 
                MemberIDColName = MemberId,
                DrugColName = ATC)
```

### **4.3 視覺化用藥歷史**

```{r, warning=FALSE, message=FALSE, fig.width=6, fig.height=4}
get.DispensingPlot(sample_data_subset, 
                   MemberIDColName = MemberId, 
                   Member = 42, 
                   TimeInterval = 20, 
                   Unit = day)
```



